【裁判字號】    89,台上,1674
【裁判日期】    890330
【裁判案由】    偽造文書
【裁判全文】
最高法院刑事判決                              八十九年度台上字第一六七四號
    上 訴 人
    即自訴人  王國榮
    被    告  乙○○
              甲○○
右上訴人因自訴被告等偽造文書案件，不服台灣高等法院中華民國八十七年三月五日
第二審判決（八十六年度上易字第六八五六號，自訴案號：台灣板橋地方法院八十五
年度自字第四三七號），提起上訴，本院判決如左：
    主  文
原判決關於偽造文書部分撤銷，發回台灣高等法院。
    理  由
本件原判決維持第一審諭知被告乙○○、甲○○被訴行使偽造私文書（牽連犯使公務
員登載不實罪）無罪部分之判決，駁回上訴人在第二審之上訴，係以系爭集慶纖維股
份有限公司（下稱集慶公司）之股東臨時會決議錄及董事會決議錄上之開會日期雖記
載為「中華民國八十四年四月十四日上午九時」及「同日上午十時」，實際上是「八
十四年四月八日」之誤載，為其論據，雖非無見。惟查：(一)證人即集慶公司之董事蘇
聰澤、經理杜俊德、會計蔡淑貞、股東陳惠峰於第一審調查時均證稱：上開系爭股東
臨時會係八十四年四月十四日召開云云，載明筆錄可考（見第一審卷第六十二－六十
五頁、第七十二－七十四頁）。原審憑空認定上開證人筆錄所載「八十四年四月十四
日」係「八十四年四月八日」之誤載，進而執以認定被告等未偽造八十四年四月十四
日之股東臨時會紀錄，顯有認定事實與卷存證據資料，不相符合之違背法令。(二)據證
人蔡淑貞於第一審調查時，對所問：「八十四年四月十四日，自訴人有無去開股東臨
時會﹖」答：「有，是我聯絡的。」問：「4.日會議有無簽到﹖」答：「沒有。
」問：「會議決議錄是何人製作﹖」答：「內容是他們給我的，我手抄給會計師打字
。」問：「何人告訴你紀錄是王國榮﹖」答：「是股東告訴我的，當時股東我不是很
熟。」問：「有無看到紀錄原稿﹖」答：「沒有，只有股東之口述。」（見第一審卷
第六十四－六十五頁）。其證詞內容，言語閃鑠，悖逆常情。苟上訴人確曾參加集
慶公司八十四年四月十四日之股東臨時會並擔任紀錄工作，何以無股東簽到之記載，
又無紀錄之原稿﹖而僅由其他股東轉述會議之內容，命證人蔡淑貞手抄後，轉交會計
師打字﹖殊屬奇突。況該次股東臨時會係推選公司董、監事，關係何等重大，其於會
議程序及紀錄之處理，竟草率至此，難令置信。又該決議錄係記載「依本公司章程第
十八條規定選董事五名、監察人一名，任期自八十四年四月十四日起至八十七年四月
十三日止」（見第一審卷第十五頁），而集慶公司之公司章程第十八條係規定：「本
公司設董事三－五人，監察人一人，任期三年」（原審卷第三十三頁），是該會議決
議錄所載之董、監事任期之起迄日期，與其所載會議日期「八十四年四月十四日」正
相符合。苟原審認定被告等未於八十四年四月十四日召開股東臨時會，則該次之會議
決議錄，應屬偽造無疑。又依公司法之規定，公司每年應召開股東會一次，至股東臨
時會則無次數之限制。是被告等所稱集慶公司曾於八十四年四月八日召開股東臨時會
云云，縱然屬實，亦不能憑以認定其未偽造八十四年四月十四日之股東臨時會決議錄
。原審就卷存證據資料，未詳加調查，細心勾稽，審慎研判，期毋枉縱，遽行論斷，
自嫌未盡調查之能事，而難招折服。上訴意旨，執以指摘，為有理由，應認原判決關
於偽造文書（含使公務員登載不實罪）部分，有撤銷發回之原因。
據上論結，應依刑事訴訟法第三百九十七條、第四百零一條，判決如主文。
中      華      民      國    八十九    年      三      月     三十     日
                              最高法院刑事第四庭
                                  審判長法官  黃  劍  青
                                        法官  劉  敬  一
                                        法官  林  增  福
                                        法官  楊  商  江
                                        法官  邵  燕  玲
      右正本證明與原本無異
                                              書  記  官
中      華      民      國    八十九    年      四      月      七      日


司法院資訊處製作；財團法人民間司法改革基金會備份。
